最高法院刑事判決　　　　　　　九十四年度台上字第五五二號
　　上　訴　人　乙○○
　　　　　　　　　　　　20巷.
　　　　　　　　甲○○
　　　　　　　　　　　　10號.
　　上 列一 人
　　選任辯護人　林萬生律師
上列上訴人等因強盜案件，不服台灣高等法院台中分院中華民國
九十一年四月九日第二審判決（九十一年度上訴字第一八三號，
起訴案號：台灣南投地方法院檢察署八十九年度偵字第四二四六
號），提起上訴，本院判決如下：
    主  文
原判決撤銷，發回台灣高等法院台中分院。
    理  由
本件原判決認定：上訴人乙○○與甲○○（下稱上訴人等二人）
於民國八十九年十一月二十二日，相約前往南投縣竹山鎮○○路
美食廣場用餐，席間乙○○獲悉甲○○將於近日返還黃美之欠款
新台幣（下同）五十萬元，竟因經濟拮据而萌意圖為自己不法所
有之強盜犯意，旋於同年十二月一日十五時三十六分許，以行動
電話再度邀約甲○○前往上開美食廣場。甲○○明知乙○○起意
強盜，竟基於幫助之犯意，當場以行動電話與黃美約定於同日十
八時三十分，在南投縣竹山鎮○○路三段七二八之一號黃美住處
還款，並帶同乙○○前往黃美住處察看地形，幫助乙○○知悉其
還款之時間、地點後，乙○○即行離去。嗣於同日十八時二十二
分許，乙○○再以行動電話聯絡甲○○，確認甲○○將依約前往
還款後，即夥同有犯意聯絡之不詳姓名成年男子，俟甲○○還款
離去黃美住處，並見黃美將五十萬元現金攜往同鎮○○路一三二
巷一號舊宅後，即駕駛白色小客車，蒙面且分持不明刀器，侵入
上開黃美舊宅內，分別以刀器抵住黃美及其夫何參松之頸部，並
對黃美恫稱：「將錢拿出來，否則就要將妳殺死」等語，以此強
暴、脅迫方法致使黃美及何參松不能抗拒，劫取現金六萬六千元
，得手後離去之際，因黃美高喊救命，乙○○與該不詳姓名男子
於倉惶之間，將上開劫得現金遺落在黃美住處內外，嗣為黃美全
數尋獲等情。因而撤銷第一審之科刑判決，改判論上訴人乙○○
以共同意圖為自己不法之所有，攜帶兇器以強暴、脅迫，至使不
能抗拒而取他人之物罪，處有期徒刑柒年陸月；論上訴人甲○○
以幫助意圖為自己不法之所有，攜帶兇器以強暴、脅迫，至使不
能抗拒而取他人之物罪，處有期徒刑參年玖月，固非無見。
惟按：(一)、客觀上為法院認定犯罪事實及適用法律基礎之證據，
雖已調查而其內容尚未明瞭者，即與未經調查無異，如遽行判決
，仍屬應於審判期日調查之證據而未予調查。又判決雖載理由，
但不能憑以斷定其所為論述之根據者，即屬理由不備之違法。原
判決認定：上訴人甲○○幫助上訴人乙○○夥同另一不詳姓名之
成年男子，強劫被害人黃美之現金為六萬六千元等情。係以黃美
於警詢及檢察官偵查中之指述，為其主要之憑據。然依卷內資料
，被害人黃美於警詢時指稱：「我身邊有伍拾萬（元）現金」、
「搶完後我清點現金剩肆拾萬陸仟元，在路口又撿回貳萬捌仟元
」；復於檢察官偵查時供謂：「後來又在屋內找回來，而他們兩
位證人有幫我撿回二萬多（指證人曾吉世及江晉嘉二人在黃美住
處附近路邊，為其拾回被搶之二萬八千元）」各等語（見偵查卷
第十五頁警詢筆錄、第一二八頁反面檢察官訊問筆錄）。則按諸
被害人黃美之上開陳述，其被劫之財物究係九萬四千元（即五十
萬元扣除四十萬六千元）抑或二萬八千元？即有疑義。原審未予
調查釐清，又未說明其憑以認定為「六萬六千元」之依據，遽行
判決，非無調查職責未盡及判決理由欠備之違誤。(二)、犯強盜罪
而有刑法第三百二十一條第一項加重竊盜之各款加重行為者，為
加重強盜罪，應適用同法第三百三十條之規定處罰。又刑法第三
百二十一條第一項第一款與第三款之規定情形各別，如所犯係於
夜間侵入住宅外，並有攜帶兇器之情形，自應併予論列。原判決
認定上訴人甲○○幫助上訴人乙○○夥同另一不詳姓名之成年男
子，於八十九年十二月一日十八時二十二分過後，攜帶兇器侵入
被害人黃美之住宅強盜等情，倘若不虛，則依台灣地區日出日沒
時刻表所載，上訴人等二人犯罪之時已經日沒，應屬夜間，而有
刑法第三百二十一條第一項第一款於夜間侵入住宅之加重情形，
原判決未併予論斷，亦有判決不適用法則之違背法令。以上或為
上訴意旨所指摘，或為本院得依職權調查之事項，應認原判決有
撤銷發回之原因。
據上論結，應依刑事訴訟法第三百九十七條、第四百零一條，判
決如主文。
中　　華　　民　　國　九十四　年　　一　　月　二十八　日
                      最高法院刑事第九庭
                          審判長法官  林　增　福
                                法官  邵　燕　玲
                                法官  張　清　埤
                                法官  陳　世　雄
                                法官  陳　朱　貴
      本件正本證明與原本無異
                                      書  記  官
中　　華　　民　　國　九十四　年　　二　　月　　三　　日
                                                Ａ
